【裁判字號】    99,審訴,144
【裁判日期】    990331
【裁判案由】    毒品危害防制條例
【裁判全文】
臺灣士林地方法院刑事判決             99年度審訴字第144號
公  訴  人  臺灣士林地方法院檢察署檢察官
被      告  甲○○
上列被告因違反毒品危害防制條例案件，經檢察官提起公訴（99
年度毒偵字第57號、第198 號），被告於本院準備程序中就被訴
事實為有罪陳述，經本院合議庭裁定由受命法官獨任行簡式程序
審理，並判決如下：
    主  文
甲○○施用第一級毒品，累犯，處有期徒刑壹年；又施用第二級
毒品，累犯，處有期徒刑玖月，應執行有期徒刑壹年捌月。
    事  實
一、甲○○曾有多次違反麻醉藥品管理條例之前科，復於民國88
    年間，因2 次施用毒品案件，先後經本院裁定送觀察、勒戒
    後，均認無繼續施用毒品之傾向，分別於88年8 月26日、89
    年2 月16日執行完畢釋放出所，並由臺灣士林地方法院檢察
    署檢察官以88年度偵字第3356號、第8099號、88年度毒偵字
    第89號及89年度毒偵緝字第38號為不起訴處分確定；又於前
    開觀察、勒戒執行完畢後5 年內之92年間，再犯施用第二級
    毒品犯行，除經臺灣板橋地方法院以92年度毒聲字第3243
    號裁定送強制戒治，並經臺灣板橋地方法院檢察署檢察官以
    92年度毒偵字第2087號聲請簡易判決處刑，其中強制戒治部
    份，於93年1 月9 日因法律修正停止執行，而未執行完畢，
    至於刑事追訴部分，則經臺灣板橋地方法院以93年度簡字第
    113 號判決判處有期徒刑5 月確定，經與另案偽造文書案件
    所處有期徒刑3 月合併定應執行刑為有期徒刑6 月確定，再
    與他案贓物、違反毒品危害防制條例案件所定應執行有期徒
    刑1 年6 月接續執行，於94年5 月10日（起訴書誤載為93年
    8 月8 日）縮刑期滿執行完畢（以上構成累犯）。又因施用
    第一級毒品、施用第二級毒品案件，經本院以95年度訴字第
    1109號判決判處有期徒刑8 月、6 月，應執行有期徒刑1 年
    1 月確定；再因2 次施用第一級毒品案件，經臺灣臺北地方
    法院以96年度訴字第453 號判決判處有期徒刑10月、10月，
    減為有期徒刑5 月、5 月，應執行有期徒刑9 月確定；嗣又
    因施用第一級毒品、施用第二級毒品，經本院以97年度訴字
    第359 號判決判處有期徒刑11月、7 月，應執行有期徒刑1
    年2 月確定，前開各罪嗣經合併定應執行刑及接續執行，甫
    於98年11年27日縮短刑期假釋出監。詎其猶不知悛悔，於前
    開觀察、勒戒執行完畢釋放後5 年再犯施用毒品罪，經法院
    判處罪刑確定後之假釋期間內，復基於施用第一級毒品海洛
    因及第二級毒品甲基安非他命之犯意，分別為如下犯行：
(一)、於98年11月29日某時許，在臺北縣三重市某KTV 內，以將海
    洛因及甲基安非他命混合摻入香菸內抽菸之方式，同時施用
    海洛因及甲基安非他命1 次。嗣於98年11月30日下午5 時5
    分，經臺灣士林地方法院檢察署觀護人通知其至該署採尿送
    驗，因鑑驗結果呈嗎啡、安非他命及甲基安非他命陽性反應
    ，始查悉上情。
(二)、於98年12月19日某時許，在其位於臺北市大同區○○○路○
    段200 巷15號2 樓住處內，以將甲基安非他命置於鋁箔紙上
    燒烤，再吸取所生煙霧之方式，施用甲基安非他命1 次。嗣
    於98年12月23日下午3 時，經臺灣士林地方法院檢察署觀護
    人通知其至該署採尿送驗，因鑑驗結果呈安非他命及甲基安
    非他命陽性反應，始查悉上情。
二、案經臺灣士林地方法院檢察署檢察官自動檢舉偵查起訴，並
    經本院改依簡式審判程序審理。
    理  由
一、上揭犯罪事實，業據被告甲○○於偵查中、本院準備程序及
    審理時迭承不諱（參見臺灣士林地方法院檢察署99年度毒偵
    字第57號卷第11頁，本院卷第34頁、第36頁至第37頁）；犯
    罪事實一、(一)部分，被告於98年11月30日前往臺灣士林地方
    法院檢察署觀護人室接受採尿，經送台灣尖端先進生技醫藥
    股份有限公司以酵素免疫分析法初驗後，再以氣相層析質譜
    儀法複驗，證實其尿液呈嗎啡（即施用海洛因之代謝物）、
    安非他命及甲基安非他命陽性反應，有該公司於98年12月9
    日出具之濫用藥物檢驗報告及臺灣士林地方法院檢察署受保
    護管束人（被告）尿液檢體監管紀錄表各1 紙附卷可稽（附
    於同上第57號偵卷第3 頁至第5 頁）；犯罪事實一、(二)部分
    ，被告於98年12月23日前往臺灣士林地方法院檢察署觀護人
    室接受採尿，經送台灣尖端先進生技醫藥股份有限公司以酵
    素免疫分析法初驗後，再以氣相層析質譜儀法複驗，證實其
    尿液呈安非他命及甲基安非他命陽性反應，有該公司於99年
    1 月6 日出具之濫用藥物檢驗報告及臺灣士林地方法院檢察
    署受保護管束人（被告）尿液檢體監管紀錄表各1 紙在卷可
    查（附於臺灣士林地方法院檢察署99年度毒偵字第198 號卷
    第3 頁至第5 頁）。綜上，足認被告自白與事實相符，可以
    採信，本案事證至為明確，被告犯行均堪予認定。
二、按毒品危害防制條例於92年7 月9 日修正公布，自93年1 月
    9 日施行，其中第20條、第23條將施用毒品之刑事處遇程序
    區分為「初犯」、「5 年內再犯」、「5 年後再犯」。依其
    立法理由之說明：「初犯」，經觀察、勒戒或強制戒治，應
    為不起訴處分或不付審理之裁定；經觀察、勒戒或強制戒治
    執行完畢釋放後，「5 年內再犯」者，因其再犯率甚高，原
    實施之觀察、勒戒及強制戒治既已無法收其實效，爰依法追
    訴或裁定交付審理。至於經觀察、勒戒或強制戒治執行完畢
    釋放，「5 年後再犯」者，前所實施之觀察、勒戒或強制戒
    治已足以遮斷其施用毒品之毒癮，為期自新及協助其斷除毒
    癮，仍用「初犯」規定，先經觀察、勒戒或強制戒治之程序
    。從而，依修正後之規定，祇於「初犯」及「5 年後再犯」
    2 種情形，有其追訴條件之限制，即須於初犯經觀察、勒戒
    或強制戒治釋放後，5 年內均無施用毒品之行為，始能認其
    前所實施之觀察、勒戒或強制戒治已足遮斷毒癮，而得於5
    年後再犯時，再予適用初犯之規定，重行觀察、勒戒等程序
    。倘5 年內已經再犯，經依法再為保安處分或追訴處罰，縱
    其第3 次（或第3 次以上）施用毒品之時間，在初犯之保安
    處分執行完畢釋放5 年以後，即與「5 年後再犯」之情形有
    別，且因已於「5 年內再犯」，顯見其再犯率甚高，原實施
    觀察、勒戒或強制戒治，已無法收其實效，自無再經觀察、
    勒戒及強制戒治之必要，應由檢察官逕行起訴，始符新法修
    正之本旨（最高法院95年第7 次刑事庭會議決議、95年度台
    非字第59號判決參照）。查被告前因施用毒品案件，先後經
    本院裁定送觀察、勒戒後，均認無繼續施用毒品之傾向，分
    別於88年8 月26日、89年2 月16日執行完畢釋放出所，並由
    臺灣士林地方法院檢察署檢察官以88年度偵字第3356號、第
    8099號、88年度毒偵字第89號及89年度毒偵緝字第38號為不
    起訴處分確定。復於前開觀察、勒戒執行完畢後5 年內再犯
    施用第二級毒品犯行，經臺灣板橋地方法院以93年度簡字第
    113 號判決判處有期徒刑5 月確定，於94年5 月10日縮刑期
    滿執行完畢等情，有臺灣高等法院被告前案紀錄表在卷可稽
    ，是本案被告所為施用毒品之犯行，距離前開觀察、勒戒執
    行完畢釋放雖已逾5 年，惟被告在上開觀察、勒戒執行完畢
    後5 年內，既已再犯施用毒品罪，並經追訴、處罰，揆諸前
    揭說明，其本次犯行即與毒品危害防制條例第20條第3 項所
    稱之「5 年後再犯」有別，是公訴人依法追訴，於法並無不
    合，本院自應依法論科。
三、按海洛因、甲基安非他命分別為毒品危害防制條例第2 條第
    2 項第1 款、第2 款所稱之第一級毒品及第二級毒品。核被
    告甲○○所為，犯罪事實一、(一)部分，係犯毒品危害防制條
    例第10條第1 項之施用第一級毒品罪、同條例第10條第2 項
    之施用第二級毒品罪；犯罪事實一、(二)部分，係犯毒品危害
    防制條例第10條第2 項之施用第二級毒品罪；被告持有第一
    級毒品海洛因、第二級毒品甲基安非他命進而施用，持有毒
    品之行為為施用毒品之當然手段，均不另論以持有毒品罪（
    最高法院74年度台上字第3404號判例意旨參照）。又犯罪事
    實一、(一)部分，被告係以一行為同時施用第一級毒品及第二
    級毒品，為想像競合犯，應依刑法第55條前段規定，從一重
    之施用第一級毒品罪處斷。被告所犯上開2 罪，犯意各別，
    行為互殊，應予分論併罰。又被告有如事實欄所載前案科刑
    及執行之情形，有臺灣高等法院被告前案紀錄表在卷可考，
    其於有期徒刑執行完畢後5 年內，故意再犯本案有期徒刑以
    上之各罪，均為累犯，應依刑法第47條第1 項之規定加重其
    刑。爰審酌被告曾因施用毒品犯行而送觀察、勒戒、強制戒
    治及法院多次判處罪刑確定，仍不知悛悔，復於假釋期間內
    再施用第一級毒品及第二級毒品，甚且無視對自身健康之危
    害，而將藥效迥異之2 種毒品混合施用，顯見其無戒絕之決
    心，惟念其施用毒品乃戕害自己身心健康，尚未危及他人，
    且犯後坦承犯行，態度尚稱良好，並其犯罪之動機、目的及
    其智識程度等一切情狀，分別量處如主文所示之刑，並依法
    定其應執行刑，以示懲儆。公訴人具體求刑有期徒刑1 年6
    月、10月，並建請定應執行有期徒刑2 年，固非無見，惟本
    院斟酌前開事項，認公訴人所求刑度尚嫌過重，附此敘明。
據上論斷，應依刑事訴訟法第299 條第1 項前段、第273 條之1
第1 項，毒品危害防制條例第10條第1 項、第2 項，刑法第11條
前段、第47條第1 項、第55條前段、第51條第5 款，判決如主文
。
本案經檢察官鄭富城到庭執行職務。
中    華    民    國    99    年    3     月    31    日
                  刑事第一庭法  官  吳祚丞
以上正本證明與原本無異。
如不服本判決應於收受判決後10日內向本院提出上訴書狀，並應
敘述具體理由；其未敘述上訴理由者，應於上訴期間屆滿後20日
內向本院補提理由書（均須按他造當事人之人數附繕本）「切勿
逕送上級法院」。
                            書記官  丁梅芬
中    華    民    國    99    年    3     月    31    日
附錄論罪科刑法條：
毒品危害防制條例第10條
施用第一級毒品者，處 6 月以上 5 年以下有期徒刑。
施用第二級毒品者，處 3 年以下有期徒刑。

司法院資訊處製作；財團法人民間司法改革基金會備份。
